臺灣高雄地方法院刑事判決　　　　　　　 110年度易字第36號
公　訴　人　臺灣高雄地方檢察署檢察官
被　　　告　林宗億


上列被告因詐欺案件，經檢察官提起公訴（109年度偵字第1633
號），本院判決如下：
    主  文
林宗億犯詐欺取財罪，處有期徒刑陸月，如易科罰金，以新臺幣
壹仟元折算壹日。未扣案之犯罪所得新臺幣捌拾伍萬元沒收，如
全部或一部不能沒收或不宜執行沒收時，追徵其價額。
    事  實
一、林宗億係晶邦投資控股有限公司（CHING BON INVESTEMENTS
    HOLDIND LIMITED ，設於汶萊之境外公司，下稱晶邦公司）
    之負責人，明知其無資力，且無能力及管道買賣大額油品獲
    取暴利，竟於民國102 年3 月26日，意圖為自己不法之所有
    之詐欺取財犯意，在高雄市前鎮區前鎮漁港附近之好好物流
    公司內，向蔡富源佯稱晶邦公司經營油品生意，獲利甚豐，
    遊說出資投資俄羅斯原油，剛好他還需要3 萬元美金付款，
    40天後即有1 倍利潤云云，蔡富源不疑有他，表示有意投資
    ，翌日，林宗億再以電話聯繫蔡富源，承諾投資新臺幣（下
    同）85萬元，40日內（期限為102 年5 月6 日）可取回85萬
    元利潤，投資報酬率100 ％云云，致蔡富源陷於錯誤，於同
    年3 月27日向中國信託商業銀行貸款73萬元，連同其手邊現
    金12萬元，總計85萬元，在林宗億位於嘉義縣○○市○○路
    000 ○0 號住處交付予林宗億及其妻龔秀雅（另為不起訴處
    分），得款後，林宗億未依約於同年5 月6 日給付投資利潤
    ，復拒絕返還投資款，蔡富源至此始知受騙。
二、案經蔡富源訴由臺灣高雄地方檢察署檢察官偵查起訴。
    理  由
一、證據能力部分：
    按刑事訴訟法第159 條之1 至159 條之4 為傳聞法則之例外
    規定，被告以外之人於審判外之陳述，雖不符前4 條之規定
    ，而經當事人於審判程序同意作為證據，法院審酌該言詞或
    書面陳述作成時之情況，認為適當者，亦得為證據，刑事訴
    訟法第159 條之5 第1 項定有明文。查本判決所引用傳聞證
    據，業據檢察官、被告林宗億同意有證據能力（見本院110
    年度易字第36號卷宗【下稱本院卷】第44、165 頁），本院
    審酌該等證據作成時之情狀並無違法或不當等情形，認為以
    之作為本案證據亦屬適當，依上開規定自得作為認定事實之
    依據。
二、訊據被告固不否認向告訴人蔡富源稱晶邦公司經營油品生意
    ，獲利甚豐，遊說出資投資俄羅斯原油，剛好他還需要3 萬
    元美金付款，40天後即有1 倍利潤，並向告訴人收取85萬元
    ，然事後並未給付告訴人投資利潤，亦未返還告訴人85萬元
    之事實，惟矢口否認有何詐欺取財犯行，並辯稱：我確實有
    在經營油品生意，告訴人交付的錢也確實有匯出去，原本買
    家說好要開信用狀給我，但後來沒開，導致我的預付款被俄
    羅斯沒收，我沒有要詐騙云云。經查：
  ㈠被告係晶邦公司之負責人，於102 年3 月26日，在高雄市前
    鎮區前鎮漁港附近之好好物流公司內，向告訴人稱晶邦公司
    經營油品生意，獲利甚豐，遊說出資投資俄羅斯原油，剛好
    他還需要3 萬元美金付款，40天後即有1 倍利潤云云，告訴
    人不疑有他，表示有意投資，翌日，被告再以電話聯繫蔡富
    源，承諾投資85萬元，40日內（期限為102 年5 月6 日）可
    取回85萬元利潤，投資報酬率100 ％云云，告訴人於同年3
    月27日向中國信託商業銀行貸款73萬元，連同其手邊現金12
    萬元，總計85萬元，在被告位於嘉義縣○○市○○路000 ○
    0 號住處交付予被告及其妻龔秀雅，得款後，被告未依約於
    同年5 月6 日給付投資利潤，復拒絕返還投資款等情，業經
    被告於本院審理時供承在卷（見本院卷第35頁），核與證人
    即告訴人蔡富源、龔秀雅於偵查時證述之情節大致相符（見
    他卷第91-92 、110 頁），並有被告簽立之承諾書、晶邦公
    司設立證明文件等在卷可參（見他卷第9 、123-127 頁），
    此部分之事實，應堪認定。
  ㈡被告雖以購買俄羅斯原油尚欠美金3 萬元為由，要求告訴人
    投資等語，然依被告提出所謂之「俄羅斯和晶邦和匯昇雙方
    合同」、「晶邦和匯昇雙方合同」，合同之簽訂日期記載為
    「2013年3 月16日」，惟英文日期卻記載為「DATE：16TH
    NOV 2013」，二者明顯不符，且合同內記載之交易數量為「
    試單5 萬噸，每1 個月50萬公噸，13個月期，總量為605 萬
    噸」，除就重量單位混用噸、公噸，已有歧異外，就此數量
    龐大之交易，竟僅籠統記載後續12個月每月分裝船運送，未
    記載明確之交貨時間、付款期限、收款資訊等詳細履約資訊
    ，顯與一般交易常情不符，此等合約資料是否真實，已有疑
    義。再者，被告於偵查時供稱：我是向俄羅斯買油，賣給中
    國買家，買油前需要匯款給俄羅斯，這是沒有開信用狀的作
    法，我們合約中有定MT103-72有條件付款，船到港前買家一
    定要開立MY103-72出來，俄羅斯郵輪才可以入港，本次交易
    俄羅斯油輪在港口外海，買家卻無法提供我一定的條件付款
    ，俄羅斯郵輪滯留後就離開，變成我違約等語（見他卷第10
    8-109 頁）；於本院審理時卻供稱：我是到處籌錢，籌到錢
    之後才去訂油品，原來跟買家說好要開信用狀給我，這是我
    的預付款，因為買家沒有開立信用狀，導致我的錢被俄羅斯
    沒收，對方也不與我做生意等語（見本院卷第34頁），可見
    被告就其所述與俄羅斯購買原油之交易模式究是否係由買家
    開立信用狀等情，前後陳述並不一致，而被告既自稱係俄羅
    斯代理供應商，對買家如何支付款項等重要交易模式理應知
    悉甚詳，卻前後供述不一，是被告所述之俄羅斯原油交易，
    是否確有其事，實屬有疑。
  ㈢又觀諸被告所提之電匯資料，被告自102 年3 月27日收受告
    訴人交付之85萬元後，至被告承諾給付告訴人投資利潤之10
    2 年5 月6 日間，僅有於102 年4 月19日匯款4000元美金至
    俄羅斯，此外均無其餘匯款至俄羅斯之匯款紀錄（見他卷第
    335-444 頁），因而被告是否確有將告訴人交付之85萬元用
    於購買俄羅斯原油，仍有可議。況且，倘依被告所提之「俄
    羅斯和晶邦和匯昇雙方合同」之內容，被告欲購買之原油之
    總金額為9 億750 萬元美金（見他卷第171 頁），參以被告
    100 年度至103 年度之所得資料，僅101 年度有1 筆3 萬元
    之給付，其餘年度均無所得資料，此有稅務電子閘門財產所
    得調件明細表1 份附卷可查（見本院104 年度易字第522 號
    卷第22-25 頁背面），則於102 年3 月26日被告向告訴人遊
    說投資原油之際，被告是否有能力向他人買受605 萬噸原油
    ，而負擔鉅額價金，亦屬有疑。再衡以被告所提之電匯資料
    中，雖可見被告曾於101 年10月17日、101 年10月12日、10
    1 年10月22日、102 年5 月9 日、102 年5 月31日、103 年
    4 月11日、103 年5 月20日、103 年6 月3 日、103 年6 月
    9 日匯款至俄羅斯，然受款人分別有DEVETYAROVA LARISA、
    ORUE IRINA、AGRONEFTESERVIS 、NORBERT YOUNG JR、RELA
    TEX LIMITED 、AGRON NEONASAIS 、MARIYA SUKHOVEYKO 、
    SUKHOVEYKO MARIYA 等情，有賣出外匯水單及手續費收入收
    據附卷可查（見他卷第337 、351 、391 、399 、408 、41
    0 、426 、428 、434 、440 頁），可見被告匯往俄羅斯之
    款項之受款人多有不同，且均無從與被告所提之原油合同有
    所勾稽，自無從逕認此等款項與原油買賣間有何關係。復衡
    諸被告於偵查中供稱：我與ATG 公司簽了好幾個合同，第一
    次大約是100 、101 年，但都沒有完成交易等語（見偵一卷
    第432 頁）；於本院審理時供稱：之前沒有做過可以40日獲
    利一倍的生意等語（見審易卷第39頁），且被告自偵查時迄
    至本院審理時均稱：目前尚有其他油品買賣，近期可以變現
    等語（見偵一卷第32頁、審易卷第41頁、本院卷第185 頁）
    ，卻始終未能將款項返還告訴人，綜合上情，可認被告於10
    2 年3 月26日向告訴人遊說投資前，未曾實際完成原油交易
    ，亦未曾確實獲有短期翻倍之獲利，卻向告訴人佯稱投資俄
    羅斯原油40天後即有1 倍利潤，使告訴人於資訊不正確之情
    形下誤信被告確可進口俄羅斯原油並轉售獲利，要屬法所不
    許之施詐行為致告訴人陷於錯誤而交付財物。被告所辯，核
    與客觀事證無從勾稽，亦與通常事理相違，俱無可採。
  ㈣綜上所述，本件事證明確，被告上揭詐欺犯行，堪以認定，
    應予依法論科。
三、論罪科刑：
  ㈠按行為後法律有變更者，適用行為時之法律，但行為後之法
    律有利於行為人者，適用最有利於行為人之法律，刑法第2
    條第1 項訂有明文。查被告行為後，刑法第339 條第1 項已
    於103 年6 月18日修正公布施行，而修正前之刑法第339 條
    第1 項原規定：「意圖為自己或第三人不法之所有，以詐術
    使人將本人或第三人之物交付者，處5 年以下有期徒刑、拘
    役或科或併科1 千元以下罰金」，修正後刑法第339 條第1
    項規定：「意圖為自己或第三人不法之所有，以詐術使人將
    本人或第三人之物交付者，處5 年以下有期徒刑、拘役或科
    或併科50萬元以下罰金。」與修正前之規定比較，修正前之
    規定，顯較有利於被告，自應適用被告行為時之修正前刑法
    第339 條第1 項規定論處。
  ㈡核被告所為，係犯修正前刑法第339 條第1 項之詐欺取財罪
    。
  ㈢爰審酌被告不思循正當途徑獲取財物，明知無俄羅斯原油進
    口事實，猶邀告訴人出資購買俄羅斯原油，亦無資力可以償
    還告訴人，造成告訴人受有85萬元之損害，且迄未賠償之，
    實殊非難，兼衡被告犯罪情節輕重、否認犯罪之犯後態度及
    被告前案紀錄表所示之素行，暨其自陳國中畢業之智識程度
    、經濟狀況不佳、已婚、無未成年小孩（見本院卷第187 頁
    ）等一切情狀，量處如主文所示之刑，並諭知易科罰金之折
    算標準。
四、沒收：
    被告詐欺取財之犯行，獲有犯罪所得85萬元，雖未經扣案，
    但為求澈底剝奪被告不法利得，杜絕僥倖心理，應依刑法第
    38條之1 第1 項前段、第3 項之規定予以宣告沒收，並於全
    部或一部不能沒收或不宜執行沒收時，追徵其價額。
據上論斷，應依刑事訴訟法第299 條第1 項前段，修正前刑法第
339 條第1 項，刑法第2 條第1 項前段、第41條第1 項前段、第
38條之1 第1 項前段、第3 項，判決如主文。
本案經檢察官任亭提起公訴，檢察官邱柏峻到庭執行職務。
中    華    民    國   110    年    10    月    7     日
                  刑事第四庭    審判長法  官  王俊彥
　
                                      法  官  楊書琴
　
                                      法  官  陳芷萱
以上正本證明與原本無異。
如不服本判決應於收受判決後20日內向本院提出上訴書狀，並應
敘述具體理由。其未敘述上訴理由者，應於上訴期間屆滿後20日
內向本院補提理由書(均須按他造當事人之人數附繕本)「切勿逕
送上級法院」。
中    華    民    國   110    年    10    月    8     日
                                      書記官  林怡秀
　
附錄論罪科刑法條：
修正前刑法第339條
意圖為自己或第三人不法之所有，以詐術使人將本人或第三人之
物交付者，處五年以下有期徒刑、拘役或科或併科一千元以下罰
金。
以前項方法得財產上不法之利益或使第三人得之者，亦同。
前二項之未遂犯罰之。